臺灣雲林地方法院民事裁定　　　　　　 100年度事聲字第51號
異　議　人　良京實業股份有限公司
法定代理人　東章一
上列異議人與債務人莊譯立間因消費者債務清理事件，對於中華
民國100 年10月27日本院民事執行處司法事務官所為100 年度司
執消債更字第1 號認可更生方案裁定聲明異議，本院裁定如下：
    主  文
異議駁回。
    理  由
一、按關於更生或清算之程序，除本條例別有規定外，準用民事
    訴訟法之規定，消費者債務清理條例（以下簡消債條例）第
    15條定有明文。次按當事人對於司法事務官處理事件所為之
    終局處分，得於處分送達後10日之不變期間內，以書狀向司
    法事務官提出異議。司法事務官認前項異議有理由時，應另
    為適當之處分；認異議為無理由者，應送請法院裁定之。法
    院認第一項之異議為有理由時，應為適當之裁定；認異議為
    無理由者，應以裁定駁回之，民事訴訟法第240 條之4 第1
    至3 項亦定有明文。查本院民事執行處司法事務官（下稱司
    法事務官）於民國100 年10月27日以100 年度司執消債更字
    第1 號裁定認可債務人所提更生方案，異議人不同意該更生
    方案，並於收受裁定後10日內具狀聲明異議，司法事務官認
    其異議無理由而送請本院裁定，經核與上開規定相合，先予
    敘明
二、異議意旨略以：
   (一)債務人於更生方案履行期間之必要支出中列有房租每月新
     台幣（下同）5,000 元，而債務人所稱需承租之房屋（門
     牌為：雲林縣西螺鎮○○路181 號）曾於6 年前因拍賣而
     易主，惟債務人全家居住於該房屋已7 年多，並未因該房
     屋拍賣而搬遷，則債務人與現房屋所有權人間之租賃關係
     是否真實，從而有消費者債務清理條例第63條第1 項第9
     款之「隱匿財產」情事，原裁定未就此部分調查，而裁定
     認可更生方案，尚有未合。
   (二)又債務人任職之中連汽車貨運股份有限公司雲林站，設址
     於雲林縣斗南鎮○○路47號與債務人之住所相距僅13.6公
     里，以現行95無鉛汽油每公升售價31.3元、125CC 機車每
     公升汽油可行駛30公里，每月工作以26日推算，債務人需
     支出油資應為每月738 元即為已足【計算方式：13.6×2
     ×26÷30×31.3≒738 ，元以下四捨五入，下同】，故債
     務人陳報每月必要支出之油費為1,000 元，即屬任意擴充
     而為浮報。
   (三)再者，債務人之妹莊盈麥現年僅9 歲，為國小4 年級之學
     童，係受國民義務教育，未來於更生方案履行之8 年期間
     ，亦將就讀國中、高中均屬十二年國民義務教育，則所需
     之教育、生活費用應不致較現行者有大幅成長。惟債務人
     陳報每月必要支出之「教育補習費2,400 元」者，係其於
     學校正常教育以外所額外增加之支出，並非常規教育體制
     下所必須。爰依法聲明異議，請求廢棄原裁定等語。
三、經查：
  (一)按消債條例之制定，乃為使負債務之消費者依本條例所定程
    序清理其債務，以調整其與債權人及其他利害關係人之權利
    義務關係，保障債權人之公平受償，謀求消費者經濟生活之
    更生，進而健全社會經濟之發展，除有第63條所定之情形外
    ，法院得斟酌裁量認可更生方案。而於債務人有薪資、執行
    業務所得或其他固定收入之情形下，依該條例第64條之規定
    ，在除有該條第2 項所定之情形外，法院如認更生方案之條
    件公允者，即得不經債權人會議可決，逕依債務人之聲請或
    依職權以裁定認可更生方案；是以如無該條例第63條第1 項
    或第64條第2 項情形，法院自得斟酌債務人之資力狀況、債
    務人所提更生方案之還款成數及是否有浪費之情事、債務人
    實際生活上有無特殊困難等情狀而為更生方案之條件是否為
    公允之審認，進而裁量認可該更生方案。查，本件債務人聲
    請更生，前經本院以99年度消債更字第29號裁定准予更生後
    ，本院司法事務官依據消債條例第64條第1 項規定，審酌債
    務人有固定薪資收入，且提出自認可更生方案裁定確定之此
    月起，每一個月為一期，每期在每月10日給付，共清償96期
    ，合計8 年，每期清償10,000元。清償總額為960,000 元，
    總清償比例達44.95%。該更生方案，盱衡債務人平均每月薪
    資收入為30,417元，每月生活費用10,000元，扶養費11,024
    元（含教育補習費2,400 元），其收入扣除必要生活費用、
    扶養費後之餘額，全部用以清償債務，復無卷存事證足認有
    消費者債務清理條例第64條第2 項各款法院不得逕為更生方
    案裁定認可之情事，以該更生方案之條件公允、適當、可行
    ，故不經債權人會議可決，逕依該條例第64條第1 項裁定認
    可，洵屬有據。
  (二)異議人雖認債務人與其所居住房屋之所有權人間之租賃關係
    是否真實，從而有消費者債務清理條例第63條第1 項第9款
    之「隱匿財產」情事，有調查之必要云云，惟原裁定認可方
    案中並未將租金部分列為債務人每月必要支出，則就此部分
    並無調查之必要，異議人就此部分異議，容有誤會。
  (三)異議人另認債務人每月必要支出中之油資僅需738 元即可，
    債務人列為1,000 元，有任意擴充而為浮報之情形云云，然
    查，依異議人計算之方式，僅係就債務人每天上下班之里程
    數計算所需之油資，惟依一般生活所需，債務人除每天上下
    班需騎乘機車外，在外出時亦可能需以機車代步，則債務人
    以每月必要支出之油資為1,000 元，尚在合理範圍內。況且
    依債務人所提出其每月必要生活費用共10,000元（包括油資
    費用）並未逾內政部公告之100 年7 月1 月至12月31日臺灣
    生最低生活費每人每月10,244元，則異議人執此聲明異議，
    自非可採。
  (四)異議人復認教育補習費並非常規教育體制下所必須，屬額外
    增加之支出云云，惟查，原裁定以99年度扶養親屬免稅扣除
    額每人每月6,833 元【計算式：82,000÷12＝6,833 】來計
    算債務人扶養其母及其妹之扶養費，則依債務人所提出之扶
    養費加上教育補習費共11,024元，尚未逾債務人每月扶養其
    母及其妹之費用共13,666元【計算式：6,833 ×2 ＝13,666
    】，核屬合理範圍，則異議人執此聲明異議，亦非有理。
四、綜上所述，債務人並無同條例第64條第2 項所定不得認可之
    消極事由存在，故本院司法事務官以該更生方案之條件公允
    、適當、可行，而不經債權人會議可決，予以認可該更生方
    案，經核並無不合。從而異議人聲明異議，非有理由，應予
    駁回，爰裁定如主文。
中    華    民    國   100    年    12    月    21    日
                  民事第二庭    法  官  吳福森
上為正本係照原本作成。
如不服本裁定，應於裁定送達後10日內，以書狀向本院提出抗告
，並繳納抗告費新臺幣1,000元。
中    華    民    國   100    年    12    月    21    日
                                書記官  王振州